【裁判字號】    99,監,362
【裁判日期】    991229
【裁判案由】    許可監護人行為
【裁判全文】
臺灣桃園地方法院民事裁定               99年度監字第362號
聲  請  人  黃清海
相  對  人  黃翁對
上列聲請人聲請許可監護人行為事件，本院裁定如下：
    主  文
聲請駁回。
聲請程序費用由聲請人負擔。
    理  由
一、聲請意旨略以：相對人前經臺灣桃園地方法院宣告為受監護
    宣告人，聲請人則為同院選定之監護人（99年度監宣字第98
    號）。嗣為辦理對其父翁查某所遺遺產之繼承與分割等事件
    ，為相對人之利益，依民法第1101條第1 項第2 項規定，聲
    請准予代相對人處分其因繼承所得之不動產等語，並提出戶
    籍謄本、本院99年度監宣字第98號民事裁定暨確定證明書影
    本、繼承系統表、財政部台灣省北區國稅局遺產稅逾核課期
    間案件同意移轉證明書影本、土地附表暨登記簿謄本、遺產
    分割協議書影本、財產清冊、98年地價稅課稅明細表等為證
    。
二、按監護人對於受監護人之財產，非為受監護人之利益，不得
    使用、代為或同意處分。又如欲代理受監護人購置或處分不
    動產時，應經法院許可，否則不生效力，此觀民法第1101條
    第1 項、第2 項之規定即明。準此，則欲代為處分受監護人
    之財產，須基於受監護人之利益始得為之，而代為處分不動
    產更應經法院之許可。此時，是否予以許可代為處分，自仍
    以：(1)、監護人於執行有關受監護人之生活、護養療治時是
    否確有處分該不動產之必要？(2)、代為處分該不動產之結果
    是否對於受監護人有最大之利益？等為斷，苟對受監護人無
    利益或不具維持受監護人生活、護養療治之必要性者，即不
    得代為處分不動產。
三、本件聲請人之主張，固據其提出上列書件為證，且本件相對
    人黃翁對之先父翁查某往生後確遺有多筆不動產，相對人係
    合法之繼承人，而遺產之繼承分割本含有處分之性質，依法
    自應經法院之許可。惟訊據聲請人略稱：「（按問：相對人
    為受監護宣告人，其監護人為何人？）是我黃清海本人」、
    「（按問：要為何種程度處分相對人之不動產？）放棄繼承
    即不要繼承〈庭呈協議書〉」、「（按問：為何相對人不要
    繼承該繼承之遺產？）因外公遺留的財產，給舅舅那邊全權
    處理」、「（按問：相對人是否有繼承到被繼承人留下來的
    遺產？既然沒有繼承，為何要拋棄繼承？）沒有。因為協議
    書上有記載相對人的繼承權，所以我要放棄」、「（按問：
    是否知道監護人對於受監護宣告人之財產，需要維持其生活
    、醫療及養護之利益而為處分？）我知道」、「（按問：發
    生繼承時，相對人是否有在法定期間內聲明拋棄繼承？）沒
    有」、「（按問：相對人目前名下有何財產？）只有老人津
    貼，名下無任何財產」、「（按問：聲請人在聲請狀載，要
    辦理分割繼承，為何現在又要辦理拋棄繼承？）本來是協議
    分割，但協議的結果是相對人不要繼承，由其他人繼承」（
    參見本院民國99年11月10日訊問筆錄）等語。參諸聲請人之
    上揭陳述以及所提出之遺產分割協議，即知受監護人目前除
    了可以領取老人津貼外，名下並無財產，因維持生活以及護
    養療治所生之費用，全靠扶養義務人負擔。從而，如能繼承
    被繼承人之遺產，則對於受監護人日後生活之維持以及護養
    、療治將有更充裕之經濟來源可以支用而更有保障，然聲請
    人卻選擇拋棄受監護人之繼承權，對受監護人而言自屬不利
    益。依上揭規定及說明，聲請人之聲請應不予准許。
四、依非訟事件法第21條第2 項、民事訴訟法第95條、第78條，
    裁定如主文。
中    華    民    國    99    年    12    月    29    日
                        家事法庭法  官  鄭新後
上列正本證明與原本無異。
如不服本裁定，須於本裁定送達後10日內提出抗告狀（並應繳抗
告費用新台幣1,000 元），抗告於本院合議庭。
中    華    民    國    99    年    12    月    29    日
                                書記官  許家齡

司法院資訊處製作；財團法人民間司法改革基金會備份。
